最高法院刑事判決　　　　　　　　　 110年度台上字第5364號
上　訴　人　邱谷明


選任辯護人　洪士宏律師
　　　　　　張　湛律師
　　　　　　連彬翰律師
上列上訴人因違反毒品危害防制條例案件，不服臺灣高等法院高
雄分院中華民國110年（判決正本誤載為109年）4 月28日第二審
判決（110年度上訴字第247號，起訴案號：臺灣高雄地方檢察署
108年度偵字第14780號），提起上訴，本院判決如下：
    主  文
上訴駁回。
    理  由
一、按刑事訴訟法第377 條規定，上訴於第三審法院，非以判決
    違背法令為理由，不得為之。是提起第三審上訴，應以原判
    決違背法令為理由，係屬法定要件。如果上訴理由書狀並未
    依據卷內訴訟資料，具體指摘原判決不適用何種法則或如何
    適用不當，或所指摘原判決違法情事，顯與法律規定得為第
    三審上訴理由之違法情形，不相適合時，均應認其上訴為違
    背法律上之程式，予以駁回。至判決是否違法，與上訴是否
    以違法為理由，係屬二事。
二、原判決認定上訴人邱谷明有如其事實欄一之㈠及㈡所載販賣
    第一級毒品海洛因2 次犯行，因而撤銷第一審關於無罪部分
    之判決，改判論處上訴人犯民國109 年1 月15日修正公布、
    同年7月15日施行前（下稱修正前）毒品危害防制條例第4條
    第1項之販賣第一級毒品共計2罪刑（均依刑法第59條規定減
    輕其刑，各宣處有期徒刑16年），酌定應執行有期徒刑18年
    ，以及諭知相關沒收（追徵）。已詳敘其憑以認定的理由，
    且其所為論斷，亦俱有卷存證據資料可資覆按，從形式上觀
    察，並無足以影響其判決結果之違背法令情事。
三、上訴人上訴意旨略稱：
  ㈠證人翁榮遜係購毒者，其所為不利於上訴人之指證存在虛偽
    不實之可能性較大，應有補強證據作為佐證，始可據為上訴
    人不利之認定。翁榮遜於警詢及檢察官訊問時固供稱：其分
    別於108 年7月8日、28日向上訴人購買海洛因等語，然其於
    第一審審理時證稱：僅向上訴人購買1 次海洛因云云，且對
    於係何日購買一節，證述前後不一。原判決遽採翁榮遜片面
    且前後不一有瑕疵之指證，作為認定上訴人有販賣海洛因 2
    次犯行之證據，又未說明其論斷之理由，有適用證據法則不
    當及理由不備之違誤。
  ㈡上訴人係因顧慮遭到羈押，始於警詢、檢察官偵訊及檢察官
    聲請羈押由第一審法院法官訊問（下稱羈押訊問）時，坦承
    2 次販賣海洛因予翁榮遜，然其所供情節均係出於杜撰，與
    事實不符。又上訴人於警詢及檢察官訊問時，均未選任辯護
    人，於羈押訊問時，雖有指定辯護人為上訴人辯護，然指定
    辯護人與上訴人接觸時間甚短，無法瞭解全盤案情，於上訴
    人前已認罪，又恐翻供即遭羈押之情形下，衡情指定辯護人
    應會建議於羈押訊問時依然認罪。原判決遽以上訴人於羈押
    訊問時有指定辯護人為其辯護，採信上訴人上述不實自白，
    逕認上訴人有販賣海洛因2 次犯行，有適用證據法則不當之
    違法。
  ㈢卷附108 年7月8日之蒐證照片，僅可證明翁榮遜於該日有到
    上訴人住處，尚不能證明上訴人與翁榮遜交易海洛因；翁榮
    遜於108年7月31日為警所採尿液經檢驗結果，鴉片類代謝物
    可待因、嗎啡係呈陰性反應，不足佐證其指證108年7月28日
    向上訴人購買海洛因屬實；原判決附表（下稱附表）所示扣
    案24小包海洛因，係上訴人為控制施用數量隨意分裝，每小
    包之毛重介於0.17至0.29公克不等，與一般販賣毒品者秤重
    分裝之型態不同，不能逕認上訴人有意販賣，自應為有利於
    上訴人之認定。原判決於無任何通訊監察錄音譯文或上訴人
    與翁榮遜接觸之蒐證照片等證據資料為佐證之情形下，逕認
    上訴人有販賣海洛因予翁榮遜2 次犯行，有適用證據法則不
    當及理由不備之違誤。
四、惟查：
  ㈠刑事訴訟法第156條第1項規定，被告之自白，非出於強暴、
    脅迫、利誘、詐欺、疲勞訊問、違法羈押或其他不正之方法
    ，且與事實相符者，得為證據。
    原判決說明：上訴人於警詢及檢察官訊問時雖未選任辯護人
    ，然羈押訊問時，第一審法院為上訴人指定辯護人，上訴人
    對犯罪事實及所犯販賣海洛因係重罪，有相當認識，其仍自
    白販賣海洛因予翁榮遜2 次犯行，參以上訴人於原審行準備
    程序時，坦承翁榮遜於108年7月28日兩人見面時，詢問其可
    否幫忙拿海洛因，為其拒絕等語，可見上訴人上開自白與事
    實並無不符等語，尚無不合。上訴意旨猶泛指原判決有適用
    證據法則不當及理由不備之違法云云，而未具體指摘原判決
    就此所為論敘如何違法，難認係適法之第三審上訴理由。
  ㈡證據的取捨、證據的證明力及事實的認定，都屬事實審法院
    裁量、判斷之職權；如其此項裁量、判斷，並不違反客觀存
    在的經驗法則或論理法則，即無違法可指，觀諸刑事訴訟法
    第155條第1項規定甚明。且既已於判決內論敘其何以作此判
    斷的心證理由者，即不得單憑主觀，任意指摘其為違誤，而
    據為提起第三審上訴的合法理由。證據法所謂之佐證法則，
    所補強者，非以事實之全部為必要，只須因補強證據與供述
    證據之相互參酌，而足使犯罪事實獲得確信者，即足當之。
    在數個證據中，其個別觀之，雖均不能單獨證明全部事實，
    但如各證據間具有互補或關聯性，自應就全部之證據予以綜
    合歸納觀察，而不得將各項證據予以割裂，單獨判斷，依經
    驗法則、論理法則予以客觀判斷，定其取捨。
    又證人之陳述前後不符或相互間有所歧異，究竟何者為可採
    ，事實審法院並非不可本於經驗法則或論理法則，斟酌其他
    相關情形，作合理之比較，以定其取捨；若其基本事實之陳
    述與真實性無礙時，仍非不得予以採信，非謂一有不符或矛
    盾，即認其全部均為不可採信。從而供述證據之一部認為真
    實，予以採取，另一部存疑而不予採信者，自非證據法則所
    不許。
    原判決不採上訴人所持其為交保始於偵查中自白、108年7月
    8 日翁榮遜係到其住處詢問工作機會，以及兩人於同年月28
    日根本未見面，均無販賣海洛因予翁榮遜等辯解，於理由說
    明、指駁：
    上訴人於警詢、檢察官訊問及羈押訊問時，均坦承販賣海洛
    因予翁榮遜2 次犯行，核與翁榮遜於警詢及檢察官訊問時證
    述相符。又翁榮遜於第一審審理時所證有關上訴人之家庭成
    員及屋內情形，與上訴人所述相符，自可補強佐證翁榮遜於
    偵審中所為不利於上訴人之指證，係屬實在。
    警方於108 年7月31日（即翁榮遜所述同年月28日第2次購買
    後3日），在上訴人住處扣得附表編號1至24所示24小包毒品
    ，經送鑑定結果均含有海洛因成分，可見上訴人持有分裝妥
    當之海洛因數量不少，亦足以佐證翁榮遜所證及上訴人所供
    交易海洛因情節係屬實在之旨。
    稽諸：⑴翁榮遜於第一審審理時，就其係於何時、購買1 次
    或2 次海洛因之證詞，雖前後不一，然依卷附第一審勘驗翁
    榮遜於檢察官訊問錄音光碟結果，顯示翁榮遜回答語氣流暢
    ，關於108年7月28日下午向上訴人購買海洛因一節，係翁榮
    遜自行推算所得，該偵訊筆錄之記載與其供述內容大致相符
    。又翁榮遜於第一審審理時證述「（……你向檢察官表示有
    兩次購買毒品，你現在是否仍確定只向邱谷明買過1 次？）
    兩次」、「（是否看完偵訊光碟後，你確定向邱谷明買過兩
    次毒品？）是」、「（……是否兩次你都有拿到毒品且都有
    付錢？）有」。可見翁榮遜於第一審審理時，係因事隔已久
    、記憶不清致不確定其向上訴人購買毒品之次數，然經勘驗
    偵訊筆錄，喚起記憶後，翁榮遜已確認向上訴人購買海洛因
    2 次，尚難逕認有明顯且重大之瑕疵而不能採取。⑵扣案海
    洛因24小包，其中毛重0.24、0.27、0.28、0.29公克者合計
    17 包，0.18、0.17、0.19公克者合計7包，與販賣毒品者秤
    重分裝之情形，並無不合。⑶卷附108年7月8日上午6時43分
    許之蒐證照片，雖僅顯示翁榮遜於該日到上訴人住處，然翁
    榮遜係於「清晨6 時許」到上訴人住處，與其所證係前往購
    買海洛因等情，應具有相當關聯性。⑷翁榮遜於檢察官訊問
    及第一審審理時係供稱：其於被查獲日108年7月31日之2、3
    天前，以針筒施用海洛因等語，並未提及其驗尿前最後1 次
    施用海洛因之確切時間及劑量，自不得僅以翁榮遜之尿液經
    檢驗結果，係呈現嗎啡等代謝物陰性反應，遽認其指證 108
    年7月28日向上訴人購買海洛因等情不實，不能採取。
    原判決所為論斷，與其所憑卷內事證，並無不合，亦與經驗
    法則、論理法則無違，自不得任意指為違法。
五、綜上，上訴意旨係置原判決所為明白論斷於不顧，仍持已為
    原判決指駁之陳詞，再事爭辯，或對於事實審法院取捨證據
    、判斷證據證明力之職權行使，徒以自己說詞，任意指為違
    法，核與法律規定得為上訴第三審理由之違法情形，不相適
    合。揆之首揭說明，應認本件上訴均為違背法律上之程式，
    予以駁回。
據上論結，應依刑事訴訟法第395條前段，判決如主文。
中    華    民    國   110    年    10    月    14    日
                  刑事第七庭審判長法  官  李  錦  樑  
                                  法  官  吳  淑  惠  
                                  法  官  邱  忠  義  
                                  法  官  錢  建  榮  
                                  法  官  林  孟  宜  
本件正本證明與原本無異
                                  書記官
中    華    民    國   110    年    10    月    25    日